臺灣士林地方法院刑事判決　　　　　　　 93年度易字第395號
公　訴　人　臺灣士林地方法院檢察署檢察官
被　　　告　甲○○
選任辯護人　林啟瑩律師
上列被告因竊盜案件，經檢察官提起公訴（93年度偵字第2554號）
，本院判決如下：
    主  文
甲○○無罪。
    理  由
一公訴意旨略以：甲○○原係傳愛國際有限公司（以下簡稱傳愛
  公司）負責人，於民國92年7 月份，因故將公司負責人變更為
  乙○○，自任總經理，嗣於93年3 月2 日因公司經營問題與乙○○發生爭執而離職，甲○○心有不甘，竟基於意圖為自己不
  法之所有之概括犯意，利用仍保有公司倉庫鑰匙之機會，先於
  93年3 月4 日晚上11時50分許，以上開鑰匙開啟大門侵入有人
  公司所有如附表編號1 至3 ，價值約新台幣（下同）7,681,80
  0 元之貨品，得手後，據為己有。復於同年3 月5 日上午8 時
  許，再以同一方法，侵入上揭倉庫內，竊取如附表編號4 至7
  ，價值約6,368,400 元之貨品，得手後駕車離去，嗣為公司員
  工發現報警後，始於同年3 月5 日上午11時50分許，在臺北縣
  淡水鎮○○路28號前查獲，而查悉上情。因認被告甲○○涉犯
  刑法第321 條第1 項第1 款加重竊盜罪嫌等語。
二按犯罪事實應依證據認定之，無證據不得認定其犯罪事實，刑
  事訴訟法第154 條第2 項定有明文。而告訴係以使被告受刑事
  訴追為目的，其陳述是否事實相符，應調查其他證據以資審認
  ，最高法院著有52年臺上字第1300號判例可資參照。又刑法上
  之竊盜罪，須意圖為自己或第三人不法之所有，而取他人所有
  物，為其成立要件。必行為人自知對於該項財物並無法律上之
  正當權源，而取得之，始具有主觀之意思要件，若行為人自信
  確有法律上正當所有之原因，縱其手段涉及不法，而有民事上
  之侵權責任，因欠缺意思要件，仍不構成竊盜罪，最高法院亦
  有23年上字第1892號、27年上字第1404號判例可資遵循。
三公訴人認被告甲○○涉犯刑法第321 條第1 項第1 款之犯行，
  無非係以告訴人即傳愛公司登記負責人乙○○之指訴、證人即
  傳愛公司會計丁○○之證述及經濟部93年4 月13日經（93）中
  辦3 字第09330885560 號函為主要論據。訊據被告甲○○固不
  否認有於前揭時、地，搬運如附表所示之物品之行為，並有監
  視錄影機翻拍相片2 張在卷足憑（見偵卷第44頁），惟堅詞否
  認有何加重竊盜之犯行，辯稱：伊自始至終均為傳愛公司之負
  責人，因93年3 月4 日打電話回公司，有人說業務經理在倉庫
  搬東西，伊覺得不對，至倉庫察看時發現原擺放在客廳之貨物
  均被搬走，情急之下也搬了一車貨。第2 天早上七點多，證人
  丙○○打電話給伊，伊告訴丙○○說要再去搬一車貨，伊搬貨
  並不構成竊盜，因為公司是伊的，如果不趕快保全，貨物都會
  被別人搬走等語。
四經查：傳愛公司於設立登記時，負責人為被告甲○○，迄92年
  8 月12日，變更登記為乙○○，固有經濟部中部辦公室93年4
  月13日經（93）中辦3 字第09330885560 號函檢附之傳愛公司
  第135 頁），然據證人即傳愛公司登記負責人乙○○於本院審
  理中證稱：被告在92年8 月之後，並未離開公司，業務行政方
  面由被告負責，伊則在旁輔佐，對外之公司負責人為被告，對
  內則由二人一起，雖然登記資料上寫伊是負責人，但實際運作
  者為被告，業務行政都是被告在負責等語（見本院卷第76頁、
  第94頁），證人丙○○於本院審理中證稱：告訴人不懂如何運
  作公司業務，所有聘用審核全都是由被告負責等語（見本院卷
  第163 頁），證人戊○○則證稱：「（辯護人問：公司登記負
  責人是乙○○，為何你會認為被告是負責人？）一開始我不知
  道，我知道乙○○是負責人的訊息是來自賴信華，後來開會我
  有問，會議中有我、賴信華、被告、洪定暉共四個人，但實際
  上負責公司所有事情，在我認知所有業務管道都是透過被告在
  處理，有次私下我有問乙○○，她是否負責人，她說她負責出
  納主要是來協助被告，她說他們認識很久，這次公司成立是主
  要協助被告，我只知道這樣狀況」等語（本院卷第198 頁）。
  證人丁○○雖證稱被告甲○○係受傳愛公司所雇用，證人乙○○除為名義上負責人外，亦為實質上之負責人等語（見偵卷第
  65頁、本院94年1 月6 日審判筆錄第14頁），但證人丁○○亦
  不否認被告甲○○為傳愛公司業務上之負責人，行政方面也負
  責人員之面試之情（見本院94年1 月6 日審判筆錄第15頁），
  參以被告並未向傳愛公司按月領取薪資，也未辦理勞、健保，
  所需費用均直接支領，迄離職時方一起結算之情，此據證人乙○○、丁○○陳稱明確（見本院卷第93頁、94年1 月6 日審判
  筆錄第19頁至第20頁），並有傳愛公司支付被告甲○○諮詢費
  共計1,100,000 元之支出傳票2 紙在卷足憑（見本院卷第223
  頁），核與一般勞工係向公司按月領取薪資之常情有別。足認
  傳愛公司於登記負責人變更為乙○○後，被告仍為傳愛公司業
  務上之實際負責人乙節，應屬真實。
五傳愛公司雖於93年3 月2 日公告被告甲○○業已離職，有傳愛
  公司93年3 月2 日公告一紙在卷足憑（見偵卷第51頁），證人
  乙○○於本院審理中結稱：因被告將自己所有東西都收好並搬
  走，所以所有員工均認為被告已經離職等語（見本院卷第87頁
  ）；證人丙○○則證稱：被告是93年2 月底離開公司，被告在
  電話中向伊表示自己已經沒辦法經營下去等語（見本院卷第
  164 頁）；證人丁○○係證稱被告大約是二月底三月初時說要
  離職，3 月2 日時被告將自己較輕的物品拿走，3 月3 日即將
  整個辦公室清空等語（見本院94年1 月6 日審判筆錄第16頁）
  。惟證人乙○○亦證稱：「（問：被告離職時有無講貨要如何
  處理？）因為貨是丙○○提供的，請丙○○回來，請丙○○另
  去找一個事業體來接。」、「（問：此事是否為被告叫你去做
  的？）是被告說的。」、「（問：叫丙○○回來找一個事業體
  來接，當時有無談到期限多久？）2 月底有打電話請丙○○回
  來，丙○○也是在3 月回來。」、「（問：就你認知被告為何
  要離職？）資金沒有進來，業務上有很多的疏失，我有跟被告
  提到我不再繼續借調資金，被告說那就停，然後就找丙○○回
  來接。」等語（見本院卷第98頁、第127 頁）；又傳愛公司於
  成立時所需之資金，係由被告甲○○所募集，但資金尚未全數
  籌足時，因貨物已經先到，故傳愛公司即一邊賣貨一邊支應之
  情，此為證人乙○○陳述甚明，證人乙○○亦證稱：被告最後
  有賣車，所得約20餘萬元來供應公司資金，而公司剛開始時，
  有向黃秀蘭借票，黃秀蘭是被告和伊的教友，不能說透過誰的
  關係去借票，被告和伊均有開口向黃秀蘭借過。本案發生之時
  ，傳愛公司積欠黃秀蘭之金錢均已付清，被告所借黃秀蘭的票
  是為處理個人債務，和公司無關，此本為二件事，但被告以為
  是一件事。而案發前3 月1 日、2 日時，被告甲○○有談到如
  果丙○○要來接公司，三個月內要找律師、會計師把帳結清，
  並且要把公司還給被告，當時伊回稱會盡量這樣做，但三個月
  內不可能等語（見本院卷第117 、118 、119 、122 、132 頁
  ）。證人丙○○則證稱：被告於91年4 月或5 月時說，向朋友
  借了三千萬，希望伊能提供好的產品，大約談了三個月後才開
  始供貨，被告甲○○也有向借錢周轉給公司經營等語（見本院
  卷第163 頁、第166 頁、第167 頁），證人丁○○並證稱：被
  告於2 月27日或28日，丙○○要回臺灣時，有告知員工可以選
  擇離職或留下，並說公司可能改組要支持丙○○等語（見本院
  94 年1月6 日審判筆錄第22頁）。是以被告甲○○雖於93年3
  月2 日將自己私人物品搬離傳愛公司，惟於被告甲○○離開後
  ，傳愛公司尚有經營權移轉之事務有待與丙○○處理，而丙○○又係因被告甲○○所託，始供應貨品予傳愛公司，被告甲○○並且向證人乙○○表示要於三個月後重新接管傳愛公司，則
  被告甲○○對於傳愛公司貨物之處理及未來之走向，勢必甚感
  關心。況被告甲○○確實有為傳愛公司籌募資金之行為，並向
  黃秀蘭調借支票，此為證人乙○○、丙○○證述甚詳，雖證人
  乙○○陳證稱此係為被告甲○○之個人債務，但證人乙○○也
  述稱被告甲○○一直認為是同一件事之情。而證人即與被告甲○○一同前往搬貨之陳鴻於本院審理中結稱：被告曾告知傳愛
  公司的人，因倉庫內有諸多被告個人物品，如要前往需先通知
  被告，而在案發前幾天，被告發現公司有人未經同意就至倉庫
  搬貨，感到非常驚訝。而被告甲○○於93年3 月4 日曾為黃秀
  蘭之票據問題，一直打電話與證人乙○○，但均未接通，後來
  被告甲○○告訴伊說為了黃秀蘭票據的原因，要去搬貨等語（
  見本院94年年1 月6 日審判筆錄第8 頁、第9 頁、第10頁、第
  27 頁）， 益徵被告甲○○辯稱：去搬運貨物是為處理黃秀蘭
  之支票債務等語，尚非虛妄。
六被告甲○○雖未經傳愛公司登記負責人乙○○之同意，私自搬
  運如附表所示之貨物，然被告甲○○先前既為傳愛公司業務上
  之實際負責人，於3 月2 日離開公司後，公司又有待丙○○另
  覓事業接手經營，且被告甲○○斯時仍認定黃秀蘭猶有對公司
  之支票債權未獲清償，參以系爭處所，係以被告甲○○為承租
  人，被告甲○○向來保管有一副鑰匙，此為證人乙○○證稱在
  卷，並有租賃契約書一份在卷足憑（見本院卷第48頁、第91頁
  ），乃決定搶佔先機，搬運如附表所示貨物以資抵償黃秀蘭之
  債權，縱然手段可議，然究難據此認定被告甲○○主觀上有侵
  入他人住宅之認識，以及搬運如附表所示貨物，係基於為自己
  不法所有之意圖。
七綜上，被告甲○○主觀上既無竊盜之不法意圖，其所為即與竊
  盜罪之構成要件有間。此外，復查無其他積極證據，足資認定
  被告甲○○有何公訴意旨所指之竊盜事實，既不能證明被告甲○○犯罪。依上說明，自應為無罪之諭知。
據上論斷，應依刑事訴訟法第301條第1 項前段，判決如主文。
本案經檢察官謝榮林到庭執行職務。
中　　華　　民　　國　　94　　年　　1 　　月　　27　　日
                  刑事第四庭審判長法  官  林秀鳳
                                  法  官  高雅敏
                                  法  官  許碧惠
以上正本證明與原本無異。
如不服本判決，應於判決送達後10日內，向本院提出上訴狀。
                                  書記官  陳美英
中　　華　　民　　國　　94　　年　　1 　　月　　27　　日
